臺灣士林地方法院刑事判決　　　　　　　 93年度訴字第293號
公　訴　人　臺灣士林地方法院檢察署檢察官
被　　　告　甲○○
指定辯護人　本院公設辯護人　姜惠如
上列被告因偽造貨幣案件，經檢察官提起公訴（93年度偵緝字第
315 號），本院判決如下：
    主  文
甲○○意圖供行使之用而收集偽造之通用紙幣，處有期徒刑年
肆月。
偽造之面額新台幣壹仟元紙幣捌張（號碼GS278684UR、JK787563
UY、JK785362UY、BK452358HG、GS278681UH、BL568238VD、CM56
8232VD、FE278679EV）均沒收。
    事  實
一、甲○○於民國（下同）89年間，因犯竊盜案件，經本院判處
    拘役20日，緩刑2 年確定。猶不知警惕，明知偽造之通用紙
    幣不得收集，竟意圖供行使之用，於92年8 月間，自不詳姓
    名之人處取得偽造之新台幣千元紙幣8 張（號碼GS278684UR
    、JK787563UY、JK785362UY、BK452358HG、GS278681UH、
    BL568238VD、CM568232VD、FE278679EV）而收集之。嗣其為
    使上開收集之偽造紙幣更近似真幣而易於使用且不被發覺，
    乃於同年月20日上午10時許，在臺北市○○區○○路1 段
    137 巷5 弄1 號住處之房間內，以棉花棒沾染墨綠色之合成
    樹脂塗料後塗抹於號碼JK787563UY偽鈔之防偽線及正面左下
    角阿拉伯數字「1000」、號碼JK785362UY紙幣之防偽線及正
    面左下角阿拉伯數字，已塗畢「1 」，繼而塗抹數字「0 」
    時，適內政部警政署刑事警察局員警持本院法官核發之搜索
    票前往上址就甲○○涉嫌違反槍砲彈藥刀械管制條例案件執
    行搜索，而當場查獲，並扣得上開偽造之千元紙幣8 張、合
    成樹脂塗料1 瓶、棉花棒1 支。
二、案經內政部警政署刑事警察局移送台灣士林地方法院檢察署
    檢察官偵查起訴。
    理  由
一、訊據被告對其持有偽造之千元紙幣8 張，並以棉花棒沾染顏
    料塗抹其中2 張偽鈔之防偽線及左下角金額之事實，供認不
    諱，惟矢口否認有何犯行，辯稱：伊於92年8 月19日下午，
    與女友彭斯維在臺北市○○○○街時，拾獲1 紅包袋，惟並
    未打開來看，亦未讓彭斯維摸，至次（20）日早上睡醒打開
    ，發現裡面是錢，惟因剛睡醒，未注意係偽鈔，後來看電視
    當中再看，才發現是偽鈔。伊塗偽鈔只因無聊沒事做，並不
    是想讓偽鈔更像真鈔，亦未想要拿去用，顏料係伊國小時留
    下的云云。經查：
    (一)扣案之千元紙鈔8 張，經中央印製廠鑑定結果，均屬偽造
      ，該等偽鈔均以彩色噴墨方式仿印，以透明墨仿隱藏字，
      無凹版印紋凸起效果；紙質與真鈔不同，以螢光筆繪製仿
      紙張螢光纖維絲，水印以灰色墨在紙張背面仿造，安全線
      以亮光物質及灰色墨仿鈔券正面五段裸露部分；左下角面
      額數字以亮光物質仿折光變色油墨，有該局92年9 月4日
      中印發字第0920004111號函附卷可按。
    (二)被告雖辯稱扣案之偽鈔係其拾得云云，證人彭斯維亦附和
      其詞，於偵查中證稱：92年8 月19日下午有與被告一起去
      西門町，被告撿到1 個用牛皮信封裝的東西，當時沒有拆
      開，我沒有看到信封內的東西，有摸，感覺裡面裝的好像
      是錢云云（見台灣士林地方法院檢察署92年度偵字第1035
      2 號卷第39至40頁）。惟被告所稱其拾獲本件偽鈔時，該
      等偽鈔係以「紅包袋」包裝、撿到時並未讓彭斯維摸云云
      ，核與證人彭斯維所稱偽鈔係以「牛皮紙袋」盛裝、撿到
      後伊有摸袋子感覺裡面是錢云云，大相逕庭。再被告於偵
      查中於92年8 月20日供稱：昨天（8 月19日）下午3 、4
      點左右，我帶女友彭斯維到西門町，看到地上有紅包袋，
      我就撿起來，我看到裡面有錢云云（台灣士林地方法院檢
      察署92年度核退字第1632號卷第6 頁），是依被告該日所
      供，其於撿到紅包袋時已知其內裝有鈔票，與其嗣後於本
      院審理時供稱其於拾獲時並未打開來看，迄次日早上才打
      開發現其內有偽鈔云云，亦相齟齬。再查，本件偽鈔類似
      真鈔，足以混冒真鈔使用，且偽鈔係警偵機關查緝之對象
      ，持有者自無任意將之棄置之理，被告及證人彭斯維竟稱
      可以於逛街時隨手於路邊取得，亦有違常理。況倘如被告
      及證人彭斯維所言，其等一同逛街時撿到以紙袋包裝之不
      明物，則豈有不先打開審視袋內究有何物，即逕由被告帶
      回住處放置之理？是被告及證人彭斯維所言均核與常情未
      合。足認被告所辯，要係避重就輕之詞，證人彭斯維所言
      ，亦係迴護之詞，均不足採信。被告顯非因拾獲而取得本
      件偽鈔，而係自不明之人以其他方法取得甚明。而被告既
      明知偽鈔係查禁之物，仍向他人取得，且偽鈔數量多達8
      張，顯係有收集之行為。
    (三)至被告辯稱其用以塗抹偽鈔之顏料係其國小時留下，塗抹
      偽鈔僅係無聊沒事做一節，惟證人即至被告住處執行搜索
      而當場查獲被告之警員胡金霖證稱：在南港路1 段137 巷
      5 弄1 號被告之房間內發現被告，他買一些螢光塗料，將
      1000元新台幣增加螢光效果；我看見時，他正拿著棉花棒
      、衛生紙，以棉花棒在塗抹1000元左下角1000的數字，衛
      生紙是用來將塗超過的部分擦掉等語（見台灣士林地方法
      院檢察署92年度偵字第10352 號卷第34至35頁）。被告亦
      供稱：伊遭胡金霖查獲時，正拿著棉花棒、衛生紙，因廣
      告顏料是水性的，會暈開，拿棉花棒來擦拭偽鈔防偽線沒
      有塗好暈開的部分等語（本院94年6 月30日審理筆錄第9
      至10頁）。足認被告塗畫偽鈔時極為小心，避免破壞污染
      偽鈔原有之圖案文字。再被告遭警查獲時已22歲，其竟稱
      扣案之合成樹脂塗料係其自小學使用後保留下來，且保存
      完好尚堪使用，顯與常情有悖。再該塗料之製造日期為西
      元2000年，亦有塗料瓶標籤上所印「C2000 」可按，足認
      被告所稱其所用塗料係其小學時使用云云，要係子虛。另
      被告以上揭塗料塗抹號碼JK787563UY、JK785362UY偽鈔2
      張後，確係對塗抹部分造成類似真鈔之螢光效果，有上開
      偽鈔2 張可稽。可見該塗料係經被告刻意揀選，並非順手
      取來。是故，被告既係刻意尋找適合之塗料，再以謹慎小
      心之方式塗抹偽鈔，使偽鈔防偽線、金額部分造成類似真
      鈔效果，其有使偽鈔更趨近真鈔、更易於使用而不受發覺
      之意思甚明，故其有行使偽鈔之意圖，殆可認定。其辯稱
      塗抹偽鈔僅係出於無聊，並無行使之意云云，顯係不實。
 　 (四)綜上，被告所辯，均要係卸責之詞，不足採信。本件事證
      明確，被告犯行堪以認定，應依法論科。
二、核被告所為，係犯刑法第196 條第1 項之意圖供行使之用而
    收集偽造之通用紙幣罪。公訴意旨雖以被告持棉花棒、塗料
    塗抹偽鈔，使之更趨近於流通之真幣，而認其涉犯妨害國幣
    治罪條例第3 條之偽造幣券罪云云。惟查，所謂偽造幣券者
    ，係指無權製造幣券者，摹擬真物私自製造而言。惟被告除
    坦承其有以棉花棒沾用塗料塗抹於號碼JK787563UY、JK7853
    62UY偽鈔之防偽線及正面左下角阿拉伯數字外，堅詞否認有
    印刷製作偽鈔之行為。而被告為警查獲時，除正以塗料塗抹
    偽鈔防偽線及阿拉伯數字外，並未有其他製作偽鈔之舉動，
    且除偽鈔8 張外，現場亦未搜索到其他製造偽鈔之物品等情
    ，亦據證人胡金霖證述甚明（參見台灣士林地方法院檢察署
    92年度偵字第10352 號卷第34至35頁），是尚無證據證明扣
    案之偽鈔8 張係被告印製，或被告與印製偽鈔者有犯意聯絡
    或行為分擔，應認被告僅係為供行使，而有於印製完成之偽
    鈔上塗抹防偽線、數字之行為。另扣案之偽鈔均以彩色噴墨
    方式仿印，其顏色、圖案均與真鈔相近，並仿真鈔製有防偽
    線、隱藏字、亮光金額數字等，已如前述，故於被告以塗料
    塗抹前，該等偽鈔已與真鈔極其近似，而係製造完成之偽鈔
    。參諸證人胡金霖證稱：被告所持之1000元鈔票，尚未偽造
    前也很像新台幣1000元等語（同前偵卷第35頁）益明。故被
    告取得偽鈔時，該偽鈔既已製作完成而類似真鈔，被告僅係
    在已製作完成且已具備防偽線及數字之偽鈔上，重覆塗抹防
    偽線及數字部分，尚難謂係製造偽鈔，公訴意旨認被告係犯
    偽造幣券罪，起訴法條尚有未洽，應予變更。爰審酌被告意
    圖行使而收集偽造紙幣擾亂國家金融秩序、及被告之品行、
    智識、犯罪手段、犯後飾詞卸責態度不佳並其收集之偽鈔數
    量等一切情狀，量處如主文所示之主刑，以資懲儆。
三、扣案之面額新台幣1000元紙幣8 張係屬偽造之通用紙幣，應
    依刑法第200 條之規定沒收之。至扣案之合成樹脂塗料1 瓶
    、棉花棒1 支（棉花棒業經扣案，惟並未記載於贓證物品清
    單中）均非被告供收集偽造紙幣犯罪之用，毋庸沒收，附此
    敘明。
據上論斷，應依刑事訴訟法第299 條第1 項前段、第300 條、刑
法第196 條第1 項、第200 條、罰金罰鍰提高標準條例第1 條前
段，判決如主文。
本案經檢察官簡志龍到庭執行職務。
中　　華　　民　　國　　94　　年　　8 　　月　　17　　日
                  刑事第五庭審判長法  官  洪英花
                                  法  官  李昆霖
                                  法  官  彭洪媛
以上正本證明與原本無異。
如不服本判決，應於判決送達後10日內，向本院提出上訴狀。
                                  書記官  周霙蘭
中　　華　　民　　國　　94　　年　　8 　　月　　17　　日
附錄本案論罪科刑法條全文：
中華民國刑法第196條
 (行使收集或交付偽造變造通貨、幣券罪)
行使偽造、變造之通用貨幣、紙幣、銀行券，或意圖供行使之用
而收集或交付於人者，處3年以上10年以下有期徒刑，得併科
5000元以下罰金。
收受後方知為偽造、變造之通用貨幣、紙幣、銀行券而仍行使，
或意圖供行使之用而交付於人者，處500元以下罰金。
第 1 項之未遂犯罰之。
